【裁判字號】    88,易,1271
【裁判日期】    890705
【裁判案由】    竊佔
【裁判全文】
臺灣屏東地方法院刑事判決                        八十八年度易字第一二七一號
    公  訴  人  臺灣屏東地方法院檢察署檢察官
    被      告  甲○○
    選任辯護人  謝仲瑜
                王進佳
                蘇俊誠律師
右列被告因竊佔案件，經檢察官提起公訴（八十八年度偵字第五八二一號），本院判
決如左：
     主  文
甲○○意圖為自己不法之利益，而竊佔他人之不動產，處有期徒刑肆月，緩刑貳年。
     事  實
一、甲○○明知坐落屏東縣恆春鎮○○○段一八二五地號土地係財政部國有財產局管
    理之國有土地（現移由行政院農業委員會林務局管理），竟意圖為自己不法之利
    益，於民國八十五年間某日竊佔上開地號土地計０. ０００六公頃，興建房屋供
    己使用。
二、案經台灣屏東地方法院檢察署檢察官主動檢舉偵查起訴。
     理  由
一、訊之被告甲○○固坦認在右揭時地興建房屋，惟矢口否認有何竊佔犯行，辯稱：
    被告確係依先人舊有建築而修建，且尚向內退縮搭建範圍，而先人於坐落屏東縣
    恆春鎮○○○段一二二０地號土地上尚遺留地基，後方退縮部分（即越界建築之
    後方）仍存留舊有基地，故被告越界建築六平方公尺，實乃疏忽所致，並無竊佔
    故意，又被告得知越界之後，如拆除則恐影響結構，遂向管理機關申請承租或購
    買，然因該土地管理機關未確定，迄未能答允被告所請，惟被告仍願依地政機關
    所指借拆除越界部分返還管理機關云云。經查證人即國有財產局承辦人乙○○在
    偵訊供稱：上開第一八二五地號土地於八十二年十月八日勘查時，還沒有房屋，
    只有空地等情，又被告之祖先所搭建之舊有房屋僅坐落在上開一二二０地號土地
    上一節，業經檢察官於另案偵查時，曾至現場勘驗並派員實施測量，並製有勘驗
    筆錄及土地複丈成果圖，此經本院調取台灣屏東地方法院檢察署八十三年度偵字
    第六四五三號偵查卷閱明屬實；又上開房屋佔用上開一八二五地號土地面積為六
    平方公尺（約一點八坪），亦經檢察官至現場勘驗並派員實施測量，製有勘驗筆
    錄及土地複丈成果圖在卷足參，復有國有財產局台灣南區辦事處八十六年十月七
    日台財產南三字第八六０二四九九四號函附卷可佐，顯見被告在重建上開建築時
    ，確實向外延伸土地使用範圍，況被告搭建上開房屋時，並未事前申請地政機關
    實施測量，該土地亦未有建築使用執照，核屬違章建築，亦有屏東縣政府八十八
    年八月十二日（八八）屏府建管字第一四０三一０號函在卷可憑，堪認被告在重
    建時即有竊佔之不確定故意；至證人郭榮華固證稱被告之先人使用範圍即包括上
    開佔用部分云云，然衡情一般人殊少特別注意他人房屋之確實坐落範圍，而其所
    證述情節，亦與上開測量結果不合，所為證言，核屬迴護之詞，不足採信。被告
    上開所辯，係屬卸詞，事證明確，被告犯行堪以認定。
二、核被告所為係犯刑法第三百二十條第二項、第一項之竊佔罪。茲審酌被告圖利竊
    佔之動機、目的、手段、所佔用之面積、部分否認等情及其他一切情狀，爰量處
    如主文所示之刑。又被告前未曾受有期徒刑以上刑之宣告，有其全國前案紀錄表
    在卷可按，其經此追訴審判，當知警惕而無再犯之虞，且被告業將所竊佔之部分
    拆除（參卷附拆除現場照片），本院認其所受宣告刑，以暫不執行為適當，爰依
    刑法第七十四條第一款規定，併予宣告緩刑二年，用啟自新。
據上論斷，應依刑事訴訟法第二百九十九條第一項前段，刑法第三百二十條第二項、
第一項、第七十四條第一款，罰金罰鍰提高標準條例第一條前段，判決如主文。
中      華      民      國      八十九      年    七      月    五      日
                                      臺灣屏東地方法院刑事第一庭
                                          法  官    蕭世昌
右正本證明與原本無異。
對於本判決如有不服應於收受送達後十日內向本院提出上訴書狀上訴於台灣高等法院
高雄分院並按他造當事人之人數附具繕本。
                                          書記官   曾文玲
中      華      民      國      八十九      年    七      月    五      日
附錄刑罰法條
刑法第三百二十條第一項：意圖為自己或第三人不法之所有，而竊取他人之動產者，
為竊盜罪，處五年以下有期徒刑、拘役或五百元以下罰金。
刑法第三百二十條第二項：意圖為自己或第三人不法之利益，而竊佔他人之不動產者
，依前項之規定處斷。


司法院資訊處製作；財團法人民間司法改革基金會備份。
